---
title: "lista 4"
author: "Marta Hałas"
date: "2025-06-06"
output:
  pdf_document:
    number_sections: true
    toc: true
    toc_depth: 3
  word_document:  
    toc: true
    number_sections: true
  html_document:
    toc: true
    df_print: paged
    number_sections: true
lang: pl
---

```{r setup, include=FALSE}
knitr::opts_chunk$set(echo = FALSE)

set.seed(124)
```

```{r wyniki,echo=FALSE, warning=FALSE,eval=TRUE,message=FALSE,}
library(ipred)
library(rpart)
library(rpart.plot)
library(mlbench)
library(randomForest)
library(VIM)
library(DataExplorer)

data("PimaIndiansDiabetes2")
data<-PimaIndiansDiabetes2
data<-kNN(data,variable=colnames(data),k=5,imp_var = FALSE)
barplot(prop.table(table(data$diabetes)), col=c("orchid2","lightblue3"), main="Dane PimiaIndiansdiabetes2 - rozkład klas")
grid()



# PCA (wizualizacja danych w 2D)
pima.pca <- prcomp(data[,-9], center=T, scale=T)
summary(pima.pca)
### komenarz 

plot(pima.pca$x[,1:3], col=data$diabetes, main="Dane Pima - wykres na bazie PCA", pch=15, cex=0.7)
legend("topright", col=1:9, legend=levels(data$diabetes), pch=15, bg="azure2")

pairs(pima.pca$x[,1:4], col=as.numeric(data$diabetes)+1, pch=16,
      main="PCA: PC1 do PC4 – wykresy par")

library(GGally)
df.pca <- as.data.frame(pima.pca$x[,1:4])
df.pca$diabetes <- as.factor(data$diabetes)
ggpairs(df.pca, aes(color=diabetes))

variables <- get_pca_var(pima.pca)

plot_boxplot(data, by="diabetes", geom_boxplot_args = list(
fill = "orchid2"))
```



# Zadanie 1 

## a) Zaawansowane metody klasyfikacji

### O czym będzie analiza? Jakich danych będą analizowane?



### Cel i opis analizy

## b) Rodziny klasyfikatorów, uczenie zespołowe - zastosowanie algorytmów

***Drzewo klasyfikacyjne***

```{r , warning=FALSE, eval=TRUE}
tree <- rpart(diabetes~., data=data)
rpart.plot(tree, box.palette = "PuBu",main="Drzewo klasyfikacyjne - dane PimaIndiansdiabetes2", cex=.5)
```

### Metoda bagging

***Metoda bagging***


***Zbiór uczący***

```{r , warning=FALSE, eval=TRUE}
B.vector <- c(20,50,100)
errors <- sapply(B.vector, function(b) {
  model <- bagging(diabetes~., data=data, nbagg=b, minsplit=1, cp=0, coob=TRUE)
  model$err})

#BŁADDDDDDDD

plot(B.vector, errors, type="b", xlab="Liczba drzew", ylab="Błąd OOB", main="Bagging - błąd OOB")
grid()
```

***Schemat "632+"***

```{r , warning=FALSE, eval=TRUE}
B.vector <- c(1, 5, 10, 20, 30, 40, 50, 100)
bagging.error.rates <- sapply(B.vector, function(b)  { errorest(diabetes~., data=data, model=bagging, nbagg=b, estimator="632plus", est.para=control.errorest(nboot = 20))$error})
plot(B.vector, bagging.error.rates, xlab="B", main="Bagging: error rate vs. B", type="b")
grid()
```

***schemat bootstrap***
```{r , warning=FALSE, eval=TRUE}
B.vector <- c(1, 5, 10, 20, 30, 40, 50, 100)
boot.error.rates <- sapply(B.vector, function(b)  { errorest(diabetes~., data=data, model=bagging, nbagg=b, estimator="boot", est.para=control.errorest(nboot = 20))$error})
plot(B.vector, bagging.error.rates, xlab="B", main="Bagging: error rate vs. B", type="b")
grid()
```
***Schemat cross-validation***

```{r , warning=FALSE, eval=TRUE}
B.vector <- c(1, 5, 10, 20, 30, 40, 50, 100)
cv.error.rates <- sapply(B.vector, function(b) { errorest(diabetes~., data=data, model=bagging, nbagg=b, estimator="cv", est.para=control.errorest(k=10))$error})
plot(B.vector, bagging.error.rates, xlab="B", main="Bagging: error rate vs. B", type="b")
grid()
```

***Wnioski***
```{r , warning=FALSE, eval=TRUE}
plot(B.vector, bagging.error.rates, type="b", col="orchid2", ylim=c(0, max(bagging.error.rates, boot.error.rates, cv.error.rates)), xlab="B", ylab="Error", main="Bagging: error vs B for different estimators")
lines(B.vector, boot.error.rates, type="b", col="lightblue3")
lines(B.vector, cv.error.rates, type="b", col="darkorchid3")
legend("topright", legend=c("632plus", "boot", "cv"), col=c("orchid2", "lightblue3", "darkorchid3"), lty=1, pch=1)
grid()
```


### Metoda random forest 

***Metoda forest***


***Zbiór uczący***

```{r , warning=FALSE, eval=TRUE}
p <-  ncol(data)-1 
B.vector <- c(1, 5, 10, 20, 30, 40, 50, 100)

randomforest <- sapply(B.vector, function(b) {
  model <- randomForest(diabetes ~ ., data = data,
                        ntree = b, mtry = floor(sqrt(p)))
  tail(model$err.rate[, "OOB"], 1)
})

plot(B.vector, randomforest, type = "b", pch = 16, col = "orchid3",
     xlab = "Liczba drzew", ylab = "Błąd OOB",
     main = "Random Forest: Błąd OOB vs. liczba drzew")
grid()


rf.2 <- randomForest(diabetes~., data=data, ntree=100, mtry=sqrt(p), importance=TRUE)
a<-rf.2$err.rate
rf.2$confusion
plot(rf.2)

```

# Ranking ważności cech
varImpPlot(rf.2,main = "Variable Importance Plot")

***Schemat "632+"***

```{r , warning=FALSE, eval=TRUE}
B.vector <- c(1, 5, 10, 20, 30, 40, 50, 100)
forest.error.rates <- sapply(B.vector, function(b)  { errorest(diabetes~., data=data, model=randomForest, ntree=b, estimator="632plus", est.para=control.errorest(nboot = 20))$error})
plot(B.vector, forest.error.rates, xlab="B", main="Bagging: error rate vs. B", type="b")
grid()
```


***Schemat typu bootstrap***

```{r , warning=FALSE, eval=TRUE}
B.vector <- c(1, 5, 10, 20, 30, 40, 50, 100)
forestboot.error.rates <- sapply(B.vector, function(b)  { errorest(diabetes~., data=data, model=randomForest, ntree=b, estimator="boot", est.para=control.errorest(nboot = 20))$error})
plot(B.vector, forest.error.rates, xlab="B", main="Bagging: error rate vs. B", type="b")
grid()
```

***Schemat cross-validation***
```{r , warning=FALSE, eval=TRUE}
B.vector <- c(1, 5, 10, 20, 30, 40, 50, 100)
forestcv.error.rates <- sapply(B.vector, function(b)  { errorest(diabetes~., data=data, model=randomForest, ntree=b, estimator="cv", est.para=control.errorest(k=10))$error})
plot(B.vector, forest.error.rates, xlab="B", main="Bagging: error rate vs. B", type="b")
grid()
```


# ranking cech - wykres VIM 

***Wnioski***

```{r , warning=FALSE, eval=TRUE}
plot(B.vector, forest.error.rates, type="b", col="orchid2", ylim=c(0, max(forest.error.rates, forestboot.error.rates, forestcv.error.rates)), xlab="B", ylab="Error", main="Bagging: error vs B for different estimators")
lines(B.vector, forestboot.error.rates, type="b", col="lightblue3")
lines(B.vector, forestcv.error.rates, type="b", col="darkorchid3")
legend("topright", legend=c("632plus", "boot", "cv"), col=c("orchid2", "lightblue3", "darkorchid3"), lty=1, pch=1)
grid()
```
















```{r , warning=FALSE, eval=TRUE}

mypredict.rpart <- function(object, newdata)  predict(object, newdata=newdata, type="class")

(error.tree         <- (errorest(diabetes~., data=data, model=rpart, predict=mypredict.rpart,
                                 estimator="632plus", est.para=control.errorest(nboot = 20))))
(error.bagging      <- (errorest(diabetes~., data=data, model=bagging,
                                 estimator="632plus", est.para=control.errorest(nboot = 20))))
(error.randomForest <- (errorest(diabetes~., data=data, model=randomForest,
                                 estimator="632plus", est.para=control.errorest(nboot = 20))))

# Względna redukcja błędu klasyfikacji (w %)
(error.tree$error - error.bagging$error)/error.tree$error*100        # bagging vs. single tree
(error.tree$error - error.randomForest$error)/error.tree$error*100   # random forest vs. single tree
```

### Wnioski

```{r , warning=FALSE, eval=TRUE}

mypredict.rpart <- function(object, newdata)  predict(object, newdata=newdata, type="class")

(error.tree         <- (errorest(diabetes~., data=data, model=rpart, predict=mypredict.rpart,
                                 estimator="632plus", est.para=control.errorest(nboot = 20))))
(error.bagging      <- (errorest(diabetes~., data=data, model=bagging,
                                 estimator="632plus", est.para=control.errorest(nboot = 20))))
(error.randomForest <- (errorest(diabetes~., data=data, model=randomForest,
                                 estimator="632plus", est.para=control.errorest(nboot = 20))))

# Względna redukcja błędu klasyfikacji (w %)
(error.tree$error - error.bagging$error)/error.tree$error*100        # bagging vs. single tree
(error.tree$error - error.randomForest$error)/error.tree$error*100   # random forest vs. single tree
```

## c) Metoda wektorów nośnych (SVM)

### Klasyfikatory dla funkcji jądrowych - porównanie skuteczności

***Algorytm SVM***

```{r , warning=FALSE, eval=TRUE}

```

***Wnioski***

### "Dostrojenie" parametrów $\gamma$ i $C$ dla jądra radialnego


```{r , warning=FALSE, eval=TRUE}

```

***Wnioski***

### Wnioski 


## d) Wnioski - porównanie skuteczności metod na podstawie podpunktu b, c


